【裁判字號】    98,易,504
【裁判日期】    990113
【裁判案由】    詐欺等
【裁判全文】
臺灣士林地方法院刑事判決        九十八年度易字第五○四號
公  訴  人  臺灣士林地方法院檢察署檢察官
被      告  甲  ○
上列被告因詐欺等案件，經檢察官提起公訴（九十八年度偵字第
八七三六號），本院判決如下：
    主  文
甲○公然侮辱人，處罰金新臺幣伍仟元，如易服勞役，以新臺幣
壹仟元折算壹日；又以加害生命、身體、財產之事，恐嚇他人致
生危害於安全，處有期徒刑貳月，如易科罰金，以新臺幣壹仟元
折算壹日；又於公務員依法執行職務時，當場侮辱，處拘役肆拾
伍日，如易科罰金，以新臺幣壹仟元折算壹日。
其餘被訴部分無罪。
    事  實
一、甲○於民國九十八年六月十六日上午零時二十分許，至丙○
    ○在臺北市大同區○○○路與寧夏路口寧夏夜市之入口處所
    經營之水果攤購買水果，因不滿丙○○索討欠款並拒絕交易
    ，竟萌生公然侮辱之犯意，在上址不特定之人所得共見共聞
    之道路旁，公然接續以「幹你娘」、「絕子絕孫」、「婊子
    」等穢語侮辱丙○○，足以貶損丙○○之社會評價及尊嚴；
    另基於恐嚇之犯意，在同址，以加害生命、身體、財產之事
    恫嚇丙○○稱：「要叫兄弟來站崗，讓你沒辦法做生意，注
    意你自己與兒子安全」等語，使丙○○心生畏懼，致生危害
    於安全，丙○○旋即步行至鄰近之臺北市政府警察局大同分
    局雙連派出所報案，乙○○警員遂隨同丙○○前往寧夏夜市
    入口處瞭解，甲○在丙○○所經營水果攤隔鄰之攤位旁見狀
    ，以飲料杯丟擲丙○○，並衝上前欲毆打丙○○，立即遭乙
    ○○警員制伏，甲○明知乙○○為公務員正依法執行職務，
    竟基於侮辱公務員之犯意，接續以「幹你娘」、「絕子絕孫
    」、「婊子」、「米蟲」（起訴書漏載）等粗鄙言語，當場
    侮辱依法執行公務之乙○○警員（所涉公然侮辱部分未據告
    訴）。
二、案經丙○○、乙○○訴由臺灣士林地方法院檢察署檢察官偵
    查起訴。
    理  由
甲、證據能力方面：
    證人林錦福、楊許錦淑於偵查中之證述，雖屬被告以外之人
    於審判外之陳述，然本院審酌渠等於偵查中之證詞業經具結
    ，有證人結文附卷可稽（見偵查卷第四十三頁、第四十四頁
    ），當事人於審判程序對於上開證人於審判外之陳述並未爭
    執，顯已放棄詰問權之行使，復無顯不可信之情況，依刑事
    訴訟法第一百五十九條之一第二項之規定，得為證據。
乙、實體方面：
壹、有罪部分：
一、訊據被告甲○固坦承於前揭時地至告訴人丙○○之攤位購買
    水果遭拒，惟矢口否認有何公然侮辱、恐嚇危害安全及侮辱
    公務員犯行，辯稱：伊當時只有罵告訴人丙○○莫名其妙，
    並未以「幹你娘」、「絕子絕孫」、「婊子」等詞侮辱告訴
    人丙○○或乙○○警員，亦未出言恫嚇告訴人丙○○，且當
    時伊有飲酒，不知道發生什麼事云云。經查：
  (一)上揭事實，業據：
    1.證人即告訴人丙○○於本院審理時結證：當天被告到我的
      水果攤要買水果，我向被告要錢，被告不給錢，被告叫我
      去報警，還罵我「幹你娘」、「絕子絕孫」、「婊子」，
      並說「要叫兄弟來站崗，讓你沒辦法做生意，注意你自己
      與兒子安全」，我聽了很害怕，當時隔壁攤位的林錦福也
      在場，我就步行至附近的派出所報警，後來乙○○警員到
      場時，被告在我攤位的隔壁，朝我丟擲飲料杯，並靠過來
      用手打我，乙○○警員立即上前制伏被告，被告就開始辱
      罵乙○○警員「幹你娘」、「絕子絕孫」、「婊子」、「
      米蟲」等語綦詳（見本院卷第三十六頁至第三十八頁）。
    2.證人即告訴人乙○○警員於本院審理時證稱：當日是告訴
      人丙○○走到派出所請我們處理，派出所離他的水果攤約
      一百多公尺，丙○○說那個女的又來亂了，我不知所指為
      何，就跟著他前去查看，當時我身著警察制服，看到被告
      坐在丙○○攤位旁邊的水果攤旁邊，我看她是有喝酒的情
      形，我過去問她什麼事她都不肯說，一直罵我，我開始錄
      影蒐證後，被告就拿飲料杯砸向丙○○，然後衝上去毆打
      他，我就壓制被告，被告就以「幹你娘」、「絕子絕孫」
      、「婊子」、「米蟲」等語辱罵我等語甚詳（見本院卷第
      三十三頁至第三十五頁）。
    3.證人林錦福於偵查中亦證以：我在丙○○的水果攤旁設攤
      ，我也是賣水果，案發當時被告有罵丙○○三字經，也說
      不要讓他繼續擺攤，叫兄弟去站崗，也有罵警察三字經等
      語明確（見偵查卷第四十一頁）。
    4.經本院當庭勘驗告訴人乙○○警員拍攝之蒐證錄影光碟結
      果，與上開證人之證述核屬一致，有本院勘驗筆錄及擷取
      畫面照片在卷可稽（見本院卷第二十五頁至第三十二頁、
      第四十五頁至第四十六頁）。
    5.被告當場向告訴人丙○○及乙○○警員分陳「幹你娘」、
      「絕子絕孫」、「婊子」及「幹你娘」、「絕子絕孫」、
      「婊子」、「米蟲」等語，依社會通念，均足以貶損他人
      之社會評價及尊嚴，為輕蔑他人、使人難堪之詞，顯屬侮
      辱之言語，且本案案發地點為臺北市大同區○○○市道路
      旁，係屬不特定或多數人所得共見共聞之公共場所，並為
      告訴人乙○○警員正依法執行職務之處，此分據證人即告
      訴人丙○○、乙○○警員證述如上，並據本院勘驗告訴人
      乙○○警員所拍攝之蒐證錄影光碟無誤；又被告向告訴人
      丙○○所稱：「要叫兄弟來站崗，讓你沒辦法做生意，注
      意你自己與兒子安全」等語，客觀上顯係以加害生命、身
      體、財產之事恐嚇告訴人丙○○，足以使告訴人丙○○心
      生畏怖，而告訴人聽聞該恐嚇之言詞後，對於其身體之安
      全確實心生恐懼，此據證人即告訴人丙○○結證如前，足
      徵被告所為上開恐嚇之言語，確使告訴人丙○○因而心生
      畏懼。
  (二)被告固辯稱：伊當時只有罵告訴人丙○○莫名其妙，並未侮
    辱告訴人丙○○或乙○○警員，亦未出言恫嚇告訴人丙○○
    ，且當時伊有飲酒，不知發生何事云云。惟被告確於上揭時
    地，分以前揭詞語公然侮辱並恐嚇告訴人丙○○，及當場侮
    辱依法執行職務之乙○○警員，均詳如前述，且經本院當庭
    勘驗告訴人乙○○警員所拍攝之蒐證錄影光碟結果，被告於
    案發當時對乙○○警員所為之處置均能充分理解，且能立即
    反應切題對答，並有當場撥打行動電話告知他人遭警察毆打
    之舉，有本院勘驗筆錄附卷可佐（見本院卷第二十五頁至第
    三十二頁），再參以被告於偵查中自承：「（妳喝了酒，還
    會坐計程車向丙○○拿水果，妳還說妳不知道妳罵他、恐嚇
    他？）我的意識還算ＯＫ。」等語，足見被告於案發當時雖
    有飲酒，但意識清晰，並無其所辯人事不知之情，是被告上
    開所辯，顯係事後卸責之詞，不足採信。
  (三)綜上所述，被告辯解，要屬飾卸之詞，委不足取。本案事證
    明確，被告公然侮辱、恐嚇及侮辱公務員犯行，均堪認定，
    應依法論科。
二、核被告所為，分係犯刑法第三百零九條第一項公然侮辱罪、
    刑法第三百零五條恐嚇危害安全罪、刑法第一百四十條第一
    項侮辱公務員罪。被告公然以「幹你娘」、「絕子絕孫」、
    「婊子」等語侮辱告訴人丙○○，及於告訴人乙○○警員依
    法執行職務時，當場以「幹你娘」、「絕子絕孫」、「婊子
    」、「米蟲」等詞侮辱，俱係於密接之時間內，在同一地點
    為之，侵害同一法益，各行為之獨立性極為薄弱，依一般社
    會健全觀念，在時間差距上，難以強行分開，在刑法評價上
    ，應視為數個舉動之接續施行，合為包括之一行為予以評價
    ，均為接續犯（最高法院八十六年臺上字第三二九五號判例
    參照）。被告所犯上開三罪間，犯意各別，罪名不同，應予
    分論併罰。爰審酌被告僅因細故，竟以穢語公然侮辱及出言
    恐嚇告訴人丙○○，並於告訴人乙○○警員依法執行職務時
    ，當場侮辱，所為損害告訴人並影響公權力之執行非輕，且
    犯罪後未能深刻反省事件始末及坦承過錯，足見其守法觀念
    薄弱，及其犯罪之動機、目的、品行、智識程度、生活狀況
    等一切情狀，各量處如主文所示之刑，並就判處罰金部分諭
    知易服勞役之折算標準，及就判處拘役及徒刑部分，均諭知
    易科罰金之折算標準。
貳、無罪部分：
一、公訴意旨另以：被告自始無付款之意，意圖為自己不法之所
    有，分別於九十七年十二月初某日、月底某日及九十八年二
    月四日，在告訴人丙○○所經營位於臺北市大同區寧夏夜市
    附近之水果攤，向告訴人丙○○每次購買新臺幣（下同）二
    千五百元之高價水果，使告訴人丙○○陷於錯誤，將水果秤
    重計價後交與被告，被告未付款即駕車離去。因認被告此部
    分涉犯刑法第三百三十九條第一項詐欺取財罪嫌云云。
二、按犯罪事實應依證據認定之，無證據不得認定犯罪事實；不
    能證明被告犯罪者，應諭知無罪之判決，刑事訴訟法第一百
    五十四條第二項、第三百零一條第一項分別定有明文。此所
    謂認定犯罪事實之證據，無論其為直接或間接證據，均須達
    於通常一般人均不致有所懷疑，而得確信其為真實之程度，
    始得據為有罪之認定，若其關於被告是否犯罪之證明未能達
    此程度，而有合理性懷疑之存在，致使無法形成有罪之確信
    ，根據「罪證有疑、利於被告」之證據法則，即不得遽為不
    利被告之認定（最高法院二十九年上字第三一○五號、四十
    年臺上字第八六號、七十六年臺上字第四九八六號判例參照
    ）。次按告訴人之告訴，係以使被告受刑事追訴為目的，其
    指訴是否與事實相符，仍應調查其他證據，以資審認，必被
    害人所述被害情形，無瑕疵可擊，且就其他方面調查，又與
    事實相符，始足據為有罪判決之基礎（最高法院八十一年度
    臺上字第三五三九號判決參照）。
三、公訴人認被告此部分涉有詐欺取財犯行，無非係以告訴人丙
    ○○之指訴、證人林錦福、楊許錦淑之證述，為其主要論據
    。訊據被告固不否認於前揭時地，三次未支付價金而向告訴
    人丙○○拿取價值二千元以上之水果，惟堅詞否認有何詐欺
    取財犯行，辯稱：伊與告訴人丙○○係舊識，水果係告訴人
    丙○○所贈與云云。
四、經查：
  (一)按刑法第三百三十九條詐欺罪之成立，以意圖為自己或第三
    人不法所有，而施用詐術，使人將本人或第三人之物交付，
    或因而使自己或第三人得財產上之不法利益為要件。所謂施
    用詐術，必須被詐人因其詐術而陷於錯誤，若其所用方法，
    不能認為詐術，亦不致使人陷於錯誤，即不構成該罪（最高
    法院四十六年臺上字第二六○號判例參照），亦即刑法詐欺
    罪之成立，以行為人自始有為自己或第三人不法所有之意圖
    為要件，債務人於債之關係成立後，有未依債之本旨履行給
    付者，依社會一般交易經驗原因非一，或因不可歸責之事由
    而不能給付，或因合法主張抗辯而拒絕給付，甚至債之關係
    成立後，始行惡意遲延給付，皆有可能，非盡可推定為自始
    無意給付之詐欺犯罪一端；是若無足以證明其在債之關係發
    生時，自始即具有不法所有意圖之積極證據，亦僅能令負民
    事債務不履行之責任，要難以單純債務不履行之狀態，而推
    定債務人自始即有不法所有意圖之詐欺犯意。
  (二)證人即告訴人丙○○於本院審理時固指證：被告於九十七年
    十二月初、同年月底、九十八年二月四日各購買草莓兩盒、
    水梨禮盒一盒、釋迦三個、蘋果五顆、葡萄四串，價值均為
    二千五百元，被告都說下次要算錢，結果都沒給錢，這三次
    我均未向警方備案，被告於九十八年六月十六日又到我的水
    果攤買水果，我向被告要錢，被告不給，我才報警云云（見
    本院卷第三十七頁、第三十八頁）。
  (三)然被告於九十七年十二月底、九十八年二月四日至告訴人丙
    ○○之水果攤位時，係自行拿取水果後逕自離去，並未講述
    下次再一起算錢，告訴人丙○○亦無任何表示，此據證人林
    錦福於偵查中證稱：「（有無看過被告去告訴人（指丙○○
    ）攤位上拿了水果就走沒付錢？）有，我看過二次，告訴人
    說的第一次我沒有看到，去年底與今年初我各看過一次，都
    是早上十一點多，被告拿了水果就走，我沒有聽到被告講什
    麼，但是我沒有看到被告付錢。（當時告訴人有無去追她？
    ）因為他當時有客人在，也沒有前去追甲○。」等語（見偵
    查卷第四十一頁）；證人即被告之配偶楊許錦淑於偵查中亦
    證以：「（有無看過被告去告訴人攤位上拿了水果就走沒付
    錢？）有，告訴人說的第一次我沒看到，去年底與今年初我
    各看過一次，我不認識她，她就水果自己拿一拿就走了，也
    沒有說要給錢，但因為我自己在忙，沒有注意她有沒有付錢
    ，我先生也在忙別的客人，所以也沒有去追她。（她每次來
    拿水果都不給錢，你們不會覺得很奇怪？）因為我先生做生
    意，會讓客人先拿，下次再付錢也沒有關係。可是被告甲○
    我看到她二次拿了沒付錢，每一次都拿了高級水果都超過二
    千元以上。」等語（見偵查卷第四十一頁）在卷，此與告訴
    人丙○○指訴：被告都說下次要算錢一節已有齟齬；況告訴
    人丙○○與被告雖係舊識，但三十餘年未聯絡，亦不知被告
    之聯絡方式，此據告訴人丙○○證述在卷（見本院卷第三十
    七頁），果若告訴人丙○○遭被告詐騙高價水果，其既不知
    被告如何聯繫，其於九十七年十二月初第一次遭被告詐騙後
    ，對於被告是否故技重施，理應特別注意，並提高警覺，豈
    有於被告在同年月底第二次、九十八年二月四日第三次兩度
    至其水果攤，再向其購買高級水果之際，仍未加聞問，既未
    向被告催索欠款，又未向被告確認付款方式及時間或留下聯
    絡方式，即一而再、再而三，任由被告逕自取走高價水果，
    且未向警方備案之可能？此顯悖於常情，是被告有無起訴書
    所指，自始無付款之意，意圖為自己不法之所有，而向告訴
    人丙○○施用詐術，使告訴人丙○○陷於錯誤而交付高價水
    果三次，並非無疑。
  (四)末按認定犯罪事實應依證據，為刑事訴訟法所明定，故被告
    否認犯罪事實所持之辯解，縱屬不能成立，仍非有積極證據
    足以證明其犯罪行為，不能遽為有罪之認定（最高法院三十
    年上字第一八三一號判例參照）。被告辯稱上開水果為告訴
    人丙○○所贈與云云，固乏相關事證佐證，其辯解縱屬不能
    成立，然告訴人丙○○之指訴既有前述瑕疵，本院自難徒憑
    告訴人丙○○之片面指訴，於缺乏被告於前開債之關係發生
    時，自始具有不法所有之詐欺犯意及詐術行使之積極證據，
    遽為不利於被告之認定，是公訴人所提證據及指出證明之方
    法，無從說服本院形成被告所涉詐欺取財犯行有罪之心證，
    此外，復查無其他積極證據足資認定被告涉有公訴人所指上
    述犯行，既不能證明被告此部分犯罪，參諸前揭規定及說明
    ，自應為無罪之諭知。
據上論斷，應依刑事訴訟法第二百九十九條第一項前段、第三百
零一條第一項，刑法第三百零九條第一項、第三百零五條、第一
百四十條第一項、第四十一條第一項前段、第四十二條第三項，
刑法施行法第一條之一第一項、第二項前段，判決如主文。
本案經檢察官鄭富城到庭執行職務
中    華    民    國  九十九  年    一    月   十三   日
                          臺灣士林地方法院刑事第八庭
                              審判長法  官  黃雅君
                                    法  官  陳俞婷
                                    法  官  孫萍萍
以上正本證明與原本無異。
如不服本判決，應於收受判決後十日內向本院提出上訴書狀，並
應應敘述具體理由。其未敘述上訴理由者，應於上訴期間屆滿後
二十日內向本院補提理由書（均須按他造當事人之人數附繕本）
「切勿逕送上級法院」。
                                    書記官  陳紀元
中    華    民    國  九十九  年    一    月   十三   日
附論罪科刑依據法條：
刑法第三百零九條
公然侮辱人者，處拘役或三百元以下罰金。
以強暴犯前項之罪者，處一年以下有期徒刑、拘役或五百元以下
罰金。
刑法第三百零五條
以加害生命、身體、自由、名譽、財產之事，恐嚇他人致生危害
於安全者，處二年以下有期徒刑、拘役或三百元以下罰金。
刑法第一百四十條
於公務員依法執行職務時，當場侮辱，或對於其依法執行之職務
公然侮辱者，處六月以下有期徒刑、拘役或一百元以下罰金。
對於公署公然侮辱者亦同。


司法院資訊處製作；財團法人民間司法改革基金會備份。
